臺灣高等法院高雄分院刑事判決　　 95年度上更(一)字第344號
上　訴　人　臺灣高雄地方法院檢察署檢察官
上　訴　人
即　被　告　丙○○
選任辯護人　楊靖儀　　律師
　　　　　　焦文城　　律師
　　　　　　施秉慧　　律師
上　訴　人
即　被　告　戊○○
　　　　　　　　　　（
選任辯護人　紀錦隆　　律師
上　訴　人
即　被　告　丁○○
指定辯護人　本院公設辯護人　乙○○
上　訴　人
即　被　告　己○○
選任辯護人　徐豐益　　律師
上　訴　人
即　被　告　甲○○
選任辯護人　楊昌禧　　律師
上列上訴人因被告等違反毒品危害防制條例等案件，不服臺灣高
雄地方法院93年度重訴字第124 號中華民國94年8月5日第一審判
決（起訴案號：臺灣高雄地方法院檢察署93年度偵字第18650 號
、第22505 號、第23996 號，移送併案：同署93年度毒偵字第77
82號），判決後經最高法院發回更審，本院判決如下：
    主  文
原判決關撤銷。
丙○○、戊○○、丁○○、己○○、甲○○共同製造第二級毒品
未遂，丙○○處有期徒刑拾年，褫奪公權捌年；戊○○處有期徒
刑柒年陸月，褫奪公權伍年；丁○○，累犯，處有期徒刑柒年貳
月，褫奪公權伍年；己○○處有期徒刑柒年，褫奪公權伍年；甲○○處有期徒刑陸年，褫奪公權肆年。扣案如附表一、二、三、
四、四之一所示之物，均沒收；扣案如附表二之一、三之一所示
之物，均沒收銷燬之。又丁○○損壞公務員職務上掌管之物品，
累犯，處有期徒刑壹年貳月；應執行有期徒刑捌年，褫奪公權伍
年。扣案如附表一、二、三、四、四之一所示之物，均沒收；扣
案如附表二之一、三之一所示之物，均沒收銷燬之。
    事  實
一、丁○○係丙○○之弟，於民國（以下同）92年間曾犯偽造文
    書、竊盜等案件，經臺灣高雄地方法院分別判處有期徒刑3
    月、拘役50日確定，於93年8 月4 日縮刑期滿執行完畢，於
    翌日即93年8 月5 日出監，仍不知悔改。
二、丙○○、戊○○（綽號「老芋仔」）均明知甲基安非他命為
    第二級毒品，不得非法製造、持有，竟為牟取暴利，而與年
    籍姓名不詳年約40多歲綽號「大胖仔」之男子（以下稱「大
    胖仔」），共同基於製造第二級毒品甲基安非他命之犯意聯
    絡，由「大胖仔」負責統籌第二級毒品甲基安非他命製造之
    全盤事宜及所需材料及所需大部分資金，丙○○負責購買製
    造甲基安非他命所需部分器械用品及繳付房租等事宜，戊○○則於「大胖仔」指導下負責搬運器械用品及甲基安非他命
    之製造；而己○○亦明知「大胖仔」、丙○○、戊○○係在
    製造甲基安非他命，亦基於同製造甲基安非他命之故意，負
    責搬運甲基安非他命器械用品及參與製造甲基安非他命之事
    務。嗣「大胖仔」又利用不知情之女子，以黃屏芳之名於93
    年7 月20日向花明利承租位在高雄縣大寮鄉○○路○ 段197
    之3 號房屋，供為製造甲基安非他命之場所，丙○○亦在高
    雄地區採購製造甲基安非他命所需之冰箱、馬達、抽風機、
    塑膠桶、水管等物品，由戊○○、己○○將該器械用品載運
    至上開鳳林路4 段197 之3 號處所，己○○並於同年7 月29
    日前某日受「大胖仔」指示，購買供製造甲基安非他命第二
    階段氫化反應需用氫氣，而將此情轉告丙○○，丙○○乃於
    同年7 月29日下午12時56分至1 時18分許間，多次以其持用
    之0000000000號行動電話（SIM 卡申請人為WONGPROMSOMDET
    ）與不知情之鍾秀寶聯絡，委由鍾秀寶以每支押金新臺幣（
    下同）3 千元、每月租金5 百元、每支費用6 百元之代價，
    向位在高雄縣鳳山市○○街3 號之「一成氧氣行」訂購2 支
    氫氣瓶後，再由己○○將上開2 支氫氣瓶載往上開鳳林路4
    段197 之3 號處所，供為製造甲基安非他命之用；而戊○○
    則在「大胖仔」指導下，在上開鳳林路4 段197 之3號 處所
    ，利用上開器具，將製造甲基安非他命之原料（即鹽酸麻黃
    素），經鹵化反應製成氯假麻黃素（即俗稱粗胚），並進行
    第二階段氫化製程。
三、丁○○、甲○○亦明知「大胖仔」、丙○○、戊○○係在製
    造甲基安非他命，亦基於共同製造甲基安非他命之故意，丁○○自93年8 月5 日出獄後起，甲○○則自93年8 月初某日
    起，受「大胖仔」或丙○○之指示，丁○○、甲○○均負責
    搬運甲基安非他命器械用品及參與製造甲基安非他命之事務
    ，丁○○又另負責承租場地以供製造甲基安非他命及堆放器
    械用品、產物。後己○○向丙○○告知「大胖仔」尚需用氫
    氣，丙○○乃於同年8 月12日下午10時21分許，再以其持用
    之0000000000號行動電話（SIM 卡申請人為黃吉全）與不知
    情之鍾秀寶聯絡，自鍾秀寶處取得上開「一成氧氣行」聯絡
    電話，再於同年8 月13日上午9 時47分許，以上開00000000
    00號行動電話與「一成氧氣行」聯絡後，由己○○駕駛車輛
    載同丙○○、甲○○於同日前往「一成氧氣行」購得氫氣瓶
    3 支，再由己○○運往上開鳳林路4 段197 之3 號處（途中
    甲○○、丙○○先行下車）；而丁○○則於93年8 月8 日，
    向不知情之柯清良（即朝榮投資股份有限公司負責人）承租
    位在高雄市○○○路140 巷17弄1 號房屋，並由丙○○支付
    租金（每月1 萬7 千元）及押租金（3 萬4 千元），丁○○
    並曾依「大胖仔」之指示，載運冰箱至上開鳳林路4 段197
    之3 號處所；而己○○亦於同年8 月31日依丙○○指示，將
    陳芬秀交付之8,500 元匯入花明勝（即花明利之兄）帳戶，
    供為上開鳳林路4 段197 之3 號處租金之用；戊○○則在上
    開建國一路140 巷17弄1 號處所，繼續製造甲基安非他命第
    二階段氫化、第三階段結晶純化工作，並曾於同年8 月13日
    下午3 時11分許、8 月25日上午11時56分許以其持用之0000
    000000號行動電話（SIM 卡申請人為ALTHOUGI HONYR）、00
    00000000號行動電話（SI M卡申請人亦為WONGPROM SOMDET
    ）與丙○○持用之上開0000 000000 號及另持用之00000000
    00號行動電話通連，討論購買水瓢、瓦斯桶之事，亦曾於同
    年8 月29日下午1 時3 分許，以上開0000000000號行動電話
    與名為「陳耀國」之人通聯，談論如何使甲基安非他命「結
    晶」之事。
四、嗣於93年9 月15日，「大胖仔」指示戊○○、丁○○、己○○、甲○○將放置在上開鳳林路4 段197 之3 號處之器械用
    品、原料、產品，搬運至上開建國一路140 巷17弄1 號處所
    ，戊○○乃與丁○○至高雄市○○路上某車行，承租車牌號
    碼XX-4461 號自用小貨車後，由丁○○駕駛上開小貨車跟隨
    戊○○、丁○○、己○○所搭乘之計車，前往上開鳳林路4
    段197 之3 號搬運物品。至同日下午8 時40分許，戊○○、
    丁○○、己○○、甲○○已將如附表一所示原料、器械搬運
    至上開小貨車內，後由丁○○獨自駕駛上開小貨車，欲駛離
    上開上開鳳林路4 段197 之3 號處，為跟監而至之法務部調
    查局南部機動工作組等單位組成之緝毒專組人員，以偵防車
    前後包夾擬進行現行犯逮捕職務之際，丁○○見無法駛離，
    竟另行基於妨害公務之犯意，以將上開小貨車高速倒車之強
    暴方式，往後衝撞緊停其後之由上開公務員掌管駕駛之車牌
    號碼DC-2686 號偵防車，致該偵防車前車身嚴重毀損，而損
    害公務員職務上掌管之物品，惟丁○○仍遭當場逮捕，並自
    上開小貨車內扣得「大胖仔」所有如附表一所示供製造甲基
    安非他命原料、器械等物品；再經上開查緝小組人員，對上
    開鳳林路4 段197 之3 號處所執行逕行搜索，查獲戊○○、
    甲○○、己○○3 人，並扣得「大胖仔」所有如附表二所示
    供製造甲基安非他命原料、器械等物品，及如附表二之一所
    示已製出惟尚無法供人體施用之黑色水溶液2 桶（均含第二
    級毒品甲基安非他命及鹽酸麻黃素成分）；再經甲○○帶領
    ，前往上開建國一路140 巷17弄1 號處所執行逕行搜索，並
    扣得「大胖仔」所有如附表三所示供製造甲基安非他命用原
    料、器械等物品，及如附表三之一所示已製出惟尚無法供人
    體施用之黑色水溶液1 桶（含甲基安非他命及鹽酸麻黃素成
    分）。而專案小組其他人員亦於同日下午10時30分許在高雄
    市中正號與忠孝路口執行逕行拘提丙○○，再對陳丙○○位
    在高雄市○○○路221 號4 樓之3 住處執行逕行搜索，再扣
    得「大胖仔」所有如附表四、四之一所供製造甲基安非他命
    用之物品。
五、案經法務部調查局南部地區機動工作組移送、法務部調查局
    臺北市調查處移送臺灣臺北地方法院檢察署呈請臺灣高等法
    院檢察署檢察長核令移轉臺灣高雄地方法院檢察署檢察官偵
    查起訴暨移送原審併案審理。
    理  由
壹、程序方面：
一、上訴人即被告戊○○、丁○○、丙○○、甲○○、己○○（
    以下簡稱被告戊○○、丁○○、丙○○、甲○○、己○○）
    均爭執同案被告丁○○、丙○○、甲○○、己○○、戊○○
    於法務部調查局南部地區機動工作組（以下簡稱南機組）詢
    問、檢察官偵訊之陳述，屬審判外之陳述，認不具證據能力
    。惟查：
（一）被告丁○○、丙○○、甲○○、己○○業於偵訊時以證人
      身分具結作證，被告戊○○、丁○○、丙○○、甲○○、
      己○○亦於原審以證人身分具結作證，並接受交互詰問，
      對被告戊○○、丁○○、丙○○、甲○○、己○○詰問、
      對質之權利並未剝奪，復已予其等辯明南機組詢問、偵訊
      陳（證）述內容之機會。
（二）被告丁○○、丙○○、甲○○於原審、本院審理時從未為
      其等於等南機組詢問、偵訊陳述有違反其等意志之抗辯，
      亦無證據可認其等南機組詢問、偵訊陳述作成之情況，有
      何不適當之情形。
（三）被告己○○雖於原審抗辯其就被告丙○○不利之陳述，係
      因調查人員誘導所致，然被告葉秉就其遭調查人員如何誘
      導之情形、時間、地點，全未加以指明，供為法院調查之
      參考，且其於93年9 月16日南機組詢問時就有關本件8,50
      0 元匯款情形，與嗣後其於93年11月3 日偵訊所證並無所
      異，則在相隔約2 個月後，其前後陳（證）述仍然相符，
      自難認其係因調查人員誘導，致於南機組詢問、偵訊時為
      不利被告丙○○之陳述；又被告己○○原審就此匯款事已
      為：「是『大胖仔』叫我去匯的」等語（見原審卷(三)第10
      0 頁），已與上開南機組詢問、偵訊之陳（證）述不同，
      而以其於南機組陳述時之外部情況，係以錄影、錄音方式
      製作筆錄，檢察官則係代表國家行使公權力追訴訴犯罪，
      對法律之規定均能遵守，自難認被告於南機組、偵查中接
      受詢（訊）問時，有何壓抑其自由意志或促使其為不實陳
      述之情形，應認該等陳述作成時之情況均為適當；再者，
      被告己○○於南機組詢問、偵訊之陳（證）述，並為證明
      本件犯罪事實存否所必要。
（四）被告戊○○就在高雄縣燕巢鄉深水坑安樂堡墓園（即俗稱
      燕巢鄉軍人公墓）查獲物品，是否因其之前經被告丙○○
      告知，始知悉而帶同南機組人員前往查察，於原審另辯稱
      ：「我於93年9 月15日被查獲後，調查人員要我提供證據
      ，我告知調查員，我係計程車司機，有載過『大胖仔』，
      當時聽到『大胖仔』與他朋友通電話，說有廢棄物丟在燕
      巢公墓，隔一天16日調查員找到東西（即液態安非他命26
      桶），問我如何說，是不是要講老闆是丙○○或什麼人，
      否則就要我擔起來，我想已經提供情資，還要擔起來，情
      何以堪，所以才會有調查筆錄所載指證丙○○帶我至軍人
      公墓一段陳述」等語（見原審卷(三)第81頁）。惟查：
   1、依證人即本件製作被告戊○○調查筆錄之調查員吳東原於
      原審證稱：「我當時確實有問戊○○調查筆錄第5 頁右邊
      第1行 （即丙○○有無帶你到公墓等語），因為於偵查過
      程中得知戊○○等有去過那邊，後來與戊○○談話過程中
      ，戊○○提到有去過那邊，所以才會這樣問，而且筆錄內
      載明軍人公墓工寮，這麼確切的地點是戊○○提出來的，
      當時只知道戊○○等有去附近，並沒有明確知道他們有進
      去那個工寮，至於丙○○去軍人公墓這一段是戊○○跟我
      講的，情資顯示是有人過去那邊，誰過去我不太清楚」等
      語（見原審卷(三)第6 頁以下），及證人即南機組調查員謝
      佳河於原審證稱：「到達現場之前是由戊○○指引我們如
      何到達現場，到達現場後，因為當天有記者跟到軍人公墓
      ，戊○○要求不要曝光，所以沒有下車，只是指示說在工
      寮後面」等語（見原審卷(三)第119 、137 頁）在卷。則以
      本件查獲被告戊○○等5 人當時已在93年9 月15日夜間，
      而被告戊○○亦僅空泛告知軍人公墓藏有物品，然軍人公
      墓範圍廣闊，衡情被告若僅係空泛告知調查人員軍人公墓
      藏有物品，並未告知確切埋藏地點，調查人員如何於深夜
      、視線不佳，在寬闊之燕巢鄉軍人公墓尋找被告戊○○所
      謂之埋藏物，又恰好尋獲，而得於翌日（16日）再帶同被
      告戊○○前往查扣，並使被告戊○○改陳述係因被告丙○○之前曾帶同前往，而知埋藏地點之理；再者，被告戊○○於93年9 月16日羈押訊問時，仍供稱：「（法官問：丙○○有無帶你去燕巢的公墓過？）去過1 次」等語（見原
      審93聲羈760 號卷第8 頁），則其自南機組、檢察官詢（
      訊）問，均已稱係受「大胖仔」之人之託搬運本件扣案器
      械等物品，若就燕巢鄉軍人公墓埋藏物一節，其確係聽聞
      自「大胖仔」，又何須一再稱與被告丙○○有涉，是應認
      被告戊○○於原審上開抗辯，顯與事實及常情有違，自不
      足採信。
   2、依被告戊○○於南機組、偵訊接受詢（訊）問之之外部情
      況，於南機組係以錄影、錄音方式製作筆錄，而檢察官則
      係代表國家行倉後公權力追訴訴犯罪，對相關法律之規定
      均能遵守，自難認被告戊○○於南機組、偵查中接受詢（
      訊）問時，有何壓抑其自由意志或促使其為不實陳述之情
      形，應認該等陳述作成時之情況均為適當；又被告戊○○
      於南機組詢問、偵訊之陳（證）述，並為證明本件犯罪事
      實存否所必要。
   3、綜上所述，因被告戊○○、丁○○、丙○○、甲○○、己○○於本院審理時均否認知情及參與製造安非他命，而其
      等先前於南機組詢問、檢察官偵訊之陳（證）述，對其他
      共同被告屬証人之陳述，並且有較可信之情況，且為証明
      犯罪事實存否所必要，依刑事訴訟法第159 條之1 第2 項
      、第159 條之2 規定，應認被告戊○○、丁○○、丙○○
      、甲○○、己○○於南機組詢問、檢察官偵訊之陳（證）
      述，對其他共同被告，均具證據能力。
 二、 本院前審業已勘驗被告戊○○持用之0000000000號行動電
      話，被告丙○○持用之0000000000號、0000000000號、00
      00000000號行動電話通訊監察錄音帶（見本院上訴審卷(三)
      第98至100 、122 、144 、145 頁）；且有臺灣台北地方
      法院檢察署所核發自自93年7 月16日上午10時起同年8 月
      13日上午10時止對0000 000000 號門號行動電話，自93年
      8 月13日起至同年9 月7 日上午10時止對0000000000號門
      號行動電話，自93年8 月20日上午10時起同年9 月7 日上
      午10時止對0000000000號、0000 000000 號門號行動電話
      ，自93年8 月12日上午10時起至同年9 月7 日上午10時止
      對0000000000號門號行動電話，93年9 月3 日上午10時起
      至93年10月1 日上午10時止對0000000000號、0000000000
      號、0000000000號門號行動電話之通訊監察書共6 紙在卷
      可按（見本院上訴審卷(三)第19至34頁），復予被告5 人、
      選任辯護人、指定辯護人及檢察官有辨明、辯論該監聽譯
      文之機會。是本院認上開0000000000號、0000000000號、
      0000000000號、0000000000號門號行動電話監察內容均具
      證據能力。至於93年8 月13日上午10時24分許之監察譯文
      部分（即93偵18650 號卷第53頁下半部部分），因無監察
      錄音可供本院審查是否與該譯文內容相同，自不得作為本
      件之證據；又其他監察譯文與本院勘驗監察錄音不符部分
      ，自應以本院勘驗結果為準。
三、指定辯護人另以0000000000號、0000000000號行動電話門號
    SIM 卡申請人均非被告戊○○，且卷內資料，0000000000號
    行動電話於93年8 月29日並無通聯紀錄，而爭執上開門號行
    動電話非為被告戊○○所持用，及0000000000號行動電話93
    年8 月29日監察內容不實。惟行動電話門號申請人與實際使
    用並非同一人，為事所常見，且經本院上訴審勘驗監察錄音
    ，被告丙○○陳稱持用0000000000號、0000000000號行動電
    話與其對話之人均為被告戊○○（見本院上訴審卷(三)第98、
    144 頁）；又持用0000000000號行動電話於93年8 月25日與
    名為「陳耀國」之人通聯，其音質特徵與被告戊○○之聲音
    極為類似，有本院勘驗筆錄在卷可按（見本院上訴審卷(三)第
    100 頁），自足以認定被告己○○確有持用上開0000000000
    號、0000000000號行動電話；再者，本院上訴審卷(二)第46頁
    有關0000000000號行動電話雙向通聯資料查詢，就查詢期間
    已載明：「00000000000000 ~00000000000000」（即自93年
    8 月25日0 時0 分0 秒至同日23時59分59秒），該查詢資料
    未顯示93年8 月29日之相關通聯內容，自屬必然，指定辯護
    人就此均有誤認，均併此說明。
四、本件南機組人員依刑事訴訟法第131 條規定逕行搜索高雄縣
    大寮鄉○○路○ 段197 之3 號、高雄市苓雅區○○○路140
    巷17弄1 號、高雄市○○○路221 號4 樓之3 後，業於93年
    9 月17日將逕行搜索結果陳報臺灣高雄地方法院，並經臺灣
    高雄地方法院承辦法官審閱後，以核無不合，依法准予備查
    在案，有臺灣高雄地方法院93年度急搜字第53號卷可憑，是
    該逕行搜索查扣所得之證物，自均具證據能力。
貳、實體部分：
一、訊之被告被告戊○○、丁○○、甲○○、己○○均固坦承受
    「大胖仔」之託，代為載運扣案器械、物品至高雄縣大寮鄉
    ○○路○ 段197 之3 號或高雄市苓雅區○○○路140 巷17弄
    1 號，被告丁○○坦承有租用上開建國一路140 巷17弄1 號
    處，被告己○○坦承有受「大胖仔」之託2 次購買氫氣，又
    被告丙○○坦承2 度以代為購買氫氣，並支付上開建國一路
    140 巷17弄1 號處租金，惟被告5 人均矢口否認有製造或幫
    助製造第二級毒品甲基安非他命犯行，被告戊○○辯稱：93
    年9 月15日在鳳林路4 段197 之3 號搬運的東西，都已經打
    包好了，不知道裡是什麼東西，且我沒有任何製造甲基安非
    他命的技術，我也不確定監聽錄音的人是否是我的聲音，又
    丙○○並沒有帶我去燕巢鄉軍人公墓過云云；被告丁○○辯
    稱：建國一路14 0巷17弄1 號房子後來已借給『大胖仔』使
    用，且93年9 月15日所搬運的東西均已打包好，我不知是何
    物云云；被告丙○○辯稱：因我與丁○○是姊弟關係，丁○○租建國一路140 巷17弄1 號房屋，由我代付租金，是很合
    理的，且我沒有出面承租鳳林路4 段197 之3 號房子，也未
    請己○○匯款給花明勝，案發時我並沒有住在復橫一路221
    號4 樓之3 處，我是住在六合一路我表妹蔡淑娟住處云云；
    被告甲○○辯稱：我一直在國外做生意，93年7 月10日才返
    臺，如何與戊○○他們共謀，且93年8 月13日我只是搭便車
    ，中途就先下車了，又93年9 月15日搬運的東西，事先都已
    打包好，我不知道搬的是什麼東西云云；被告己○○辯稱：
    氫氣瓶是『大胖仔』說要灌氫氣球用的，我不知道是要製造
    甲基安非他命，且93年9 月15日搬運的東西，都已打包好，
    ，並不知是什麼東西」云云；選任辯護人及指定辯護人辯護
    稱：本件僅查獲黑水，無法直接供人體施用，即使認定被告
    5 人有犯罪，僅是製造甲基安非他命未遂等語。惟查：
（一）在上開鳳林路4 段197 之3 號查扣之如附表二所示器械，
      係甲基安非他命製程中鹵化反應階段之必須配備，為一組
      具有由鹽酸麻黃素製造氯假麻黃素生產功能的基本器具設
      施組合，此項組合一般視為甲基安非他命鹵化反應階段製
      程之地下製造工廠，主要生產氯假麻黃素（係製造甲基之
      重要中間產物）；又在上開建國一路140 巷17弄1 號查扣
      之如附表三所示器械，係甲基安非他命製程中氫化反應及
      純化結晶等二階段步驟之必須配備，為一組具有由氯假麻
      黃素製造甲基安非他命毒品生產功能的基本器具組合，此
      項組合一般視為地下甲基安非他命毒品製造工廠；又在上
      開復橫衡一路221 號4 樓之3 處所查獲如附表四之一所示
      疑似甲基安非他命製造步驟流程筆記，依據該筆記記述內
      容，研判該內容係製造甲基安非他命毒品可行之流程步驟
      ，其中亦有記載相關化學元素及化合物之基本特性，此有
      法務部調查局93年10月28日調科壹字第09362392470 號、
      第00000000 000號鑑定通知書2 紙在卷可稽（見93偵字第
      18650 號卷第129 、150 頁）；再者，證人即法務部調查
      局調查員許甥欽亦於原審證稱：「製造甲基安非他命的流
      程，第一階段是鹵化反應，第二階段是氫化反應，第三階
      段是純化結晶」等語明確（見原審卷(三)第115 頁）。足認
      扣案如附表二、三所示器械，均屬為製造甲基安非他命第
      一階段鹵化反應、第二階段氫化反應及第三階段純化結晶
      反應製程之器械，而扣案如附表四之一所示書面資料，亦
      為製造甲基安非他命毒品可行之流程步驟無訛。
（二）在上開鳳林路4 段197 之3 號查扣之如附表二之一所示（
      即送驗編號4-4 、4-8） 黑色水溶液共2 桶，及在上開建
      國一路140 巷17弄1 號查扣之如附表三之一黑色水溶液1
      桶，經鑑驗結果均含第二級毒品甲基安非他命及鹽酸麻黃
      素成分；在上開鳳林路4 段197 之3 號查扣之如附表二15.
      （即送驗編號4-1 、4-2 、4-3 、4-5 、4-6 、4-7） 黑
      色水溶液共6 桶，經送鑑驗結果均含氯假麻黃素成分；在
      上開建國一路14 0巷17弄1 號查扣之如附表三1.所示白粉
      12袋，經送鑑驗結果則均含氯假麻黃素及鹽酸麻黃素成分
      ，有上開鑑定通知書2 紙可憑；又經本院上訴審函詢上開
      黑色水溶液、白粉可否直接施用，經法務部調查局函覆稱
      ：「編號4-1 、4-2 、4-3 、4- 5、4-6 、4-7 黑色水溶
      液6 桶及白粉12袋，經檢驗結果均含氯假麻黃素成分，依
      其當時查扣現狀研判，屬甲基安非他命製程中第一階段鹵
      化反應後之產物，由於該批證物均未含甲基安非他命成分
      ，所以無施用效果」、「編號4-4 、4-8 、編號玖（指本
      件附表三之一）黑色水溶液計3 桶，均含甲基安非他命及
      鹽酸麻黃素成分，研判上述證物為甲基安非他命製程中第
      二階段氫化反應後之產物，依其當時查扣現狀研判仍難直
      接施用。就本局多年查獲及勘驗甲基安非他命地下製造工
      廠之經驗而言，非法製毒者會將第二階段氫化反應後之產
      物藉由純化結晶步驟取得甲基安非他命，提高賣相，以便
      於販賣施用」，有該局94年12月1 日調科壹字第09462103
      790 號函在卷可憑（見本院上訴審卷(二)第54、55頁）。足
      認本件扣案黑色水溶液9 桶、白粉12袋，為屬甲基安非他
      命製程中第一、二階段鹵化、氫化反應後之產物，依其現
      狀，或因未含甲基安非他命成分而無施用效果，或難直接
      施用，而尚未達可供施用之狀態無疑。
（三）被告己○○曾受「大胖仔」之託運送器械至上開鳳林路4
      段197 之3 號處5 、6 次，並曾受「大胖仔」之託，二度
      購買氫氣瓶，並再委由被告丙○○於93年7 月29日委由鍾
      秀寶聯絡代購氫氣瓶2 支，並於93年8 月13日丙○○聯絡
      高雄縣鳳山市○○街3 號之「一成氧氣行」後館，由被告
      己○○丙○○、甲○○一同前往「一成氧氣行」購買氫氣
      瓶3 支，並均由被告己○○載往上鳳林路4 段197 之3 號
      處等情，業據被告己○○於南機組、偵訊、聲羈原審分別
      陳（證）稱：「我受僱『大胖仔』男子搬運物品，前後共
      約5 、6 次，我記得所搬運的物品有冷氣機、瓦斯爐、透
      明盛水桶及包裝完整的紙箱」（見93偵18650 號卷第195
      頁背面）、「我有幫『大胖仔』搬冰箱等物」（見93偵18
      650 號卷第34頁）、「我幫『大胖仔』東西有5 、6 次」
      （見93聲羈760 號卷第25頁）、「『大胖仔』叫我買氫氣
      ，丙○○說她有親戚在做救護車，要幫我問；第二次去載
      時，甲○○打電話給我，我載甲○○去；『大胖仔』是男
      的，約四十多歲」（見原審卷(三)第101 、210 頁）、「氫
      氣是伊受『大胖仔』委託去買的」（見本院上訴審卷(三)第
      216 頁）等語，並經被告丙○○於於偵訊、聲羈原審分別
      陳（證）稱：「我於93年8 月13日帶甲○○、己○○一去
      『一成氧氣行』買3 支氫氣」（見93偵18650 號卷第105
      頁背面）、「買氫氣第一次是我請親戚幫忙幫，己○○把
      錢給我，我轉給親戚；第二次要買時，我親戚給我電話，
      由我自己聯絡，再與己○○、甲○○一去，買完後，我在
      博愛路麥當勞下車，甲○○在五甲下車，之後氫氣由己○○載走」等語明確（見原審卷(三)第73至75頁）；核與被告
      丙○○曾於93年7 月29日下午12時56分至1 時18分許間、
      8 月12日下午10時21分許、8 月13日上午9 時47分許，以
      其持用之0000000000號行動電話與鍾秀寶、「一成氧氣行
      」經營人員通聯，而各訂購2 支、3 支氫氣瓶等情相符，
      有該監察譯文在卷可稽（見93偵18650 號卷第51至53、56
      至58頁）。足認被告己○○確曾受「大胖仔」之託運送器
      械、購買氫氣瓶，被告丙○○則代為聯絡購買氫氣瓶事宜
      ，被告丙○○、甲○○並曾於93年8 月13日同往上開「一
      成氧氣行」拿取氫氣瓶3 支無訛。至於被告己○○於南機
      組詢問稱：「我是93年8 月初在高雄市六合某咖啡廳內，
      『大胖仔』問我有無意願充當搬運工人」等語（見93偵18
      650 號卷第195 頁），與上開監察譯文顯示之時間不符，
      應認被告己○○自93年7 月29日前即受「大胖仔」之託搬
      運本件扣案器械物品及購買氫氣瓶。另被告己○○辯稱氫
      氣係為供灌氫氣球之用云云；惟被告丙○○於93年7 月29
      日下午1 時14分許與鍾秀寶通聯中即已提及「所以我們若
      買那個人家會跟（即跟監）」等語，有該監察譯文及被告
      丙○○於原審證稱：「己○○有這樣向說」（見93偵1865
      0 號卷第57頁背面、原審卷(三)76頁）；則若如被告己○○
      所辯，係伊委託被告丙○○購買氫氣瓶，被告丙○○既已
      知悉所購氫氣係用供違法犯行，而須提防跟監，身為委託
      人之被告己○○，自亦明瞭所購氫氣用途為何，其推稱「
      大胖仔」欲灌氣球等語，實無足採，均併此說明。
（四）上開鳳林路4 段197 之3 號房屋，係由自稱「黃屏芳」之
      女子，於93年7 月20日向花明利承租，被告丙○○亦曾於
      93年8 月31日指示被告己○○將8,500 元房租款項匯入花
      明利指定之花明勝帳戶等情，業據證人花明利於偵訊中陳
      稱：「93年7 月20日有一人自稱『黃屏芳』與我簽約，之
      後因要收第二個月的租金，後來找不到『黃屏芳』，有找
      到一個女的，我叫對方直接將租金匯入我哥哥花明勝在建
      華銀行帳戶，後來有8500元」等語（見93偵18650 號卷第
      82頁），及被告己○○於南機組、偵訊、聲羈訊問時陳稱
      ：「93年8 月31日電匯申請書下我寫的，款項是丙○○在
      高雄市○○路、忠孝路口親自交給我，要我依紙條上的人
      名、銀行匯款」（見93偵18650 號卷第196 頁背面）、「
      匯款單是丙○○叫我幫她匯款等」等語明確（見93偵字第
      18650 號卷第95頁背面）；並有上開鳳林路4 段197 之3
      號房屋租賃契約書、臺灣土地銀行人戶電匯申請書各1 份
      在卷可按（見93偵18650 號卷第89頁背面）。足認上開鳳
      林路4 段197 之3 號房屋，應係由「大胖仔」委由自稱「
      黃屏芳」之女子，出面向花明利承租，後並由被告丙○○
      提供現金，指示被告己○○匯款至花明勝帳戶，供為支付
      租金之用無訛。至於被告己○○後於原審改稱：「是『大
      胖仔』叫我去匯款的」等語（見原審卷(三)第100 頁），對
      照其於南機組、偵訊一再陳（證）稱係經被告丙○○指示
      ，並就被告丙○○交付現金之地點詳為陳述，業如前述，
      而代為匯款為常見之事，被告己○○自無刻意隱瞞之必要
      ；是尚難認被告己○○於本件查獲之初之陳述，有誣指被
      告丙○○之意圖，自應認被告己○○於南機組、偵訊之陳
      述較符於事實而可信。
（五）上開建國一路140 巷17弄1 號房屋係由被告丁○○依被告
      丙○○指示，而於93年8 月8 日出面承租，並由被告丙○○支付租金、押租金，惟被告丁○○並未實際居住或使用
      該房屋等情，業據被告丁○○於南機組詢問、偵訊分別陳
      稱：「建國一路140 巷17弄1 號是是我出面承租的，是丙○○要我去租的，每月租金1 萬7,000 元，押金2 個月3
      萬4,000 元，都是丙○○支付的」」（見93偵18650 號卷
      第177 頁背面）、「房租來源是秀芬，一個月租金1 萬7,
      000 元，押金2 個月3 萬4,000 元，都是丙○○出的，原
      是是租來要放車作生意，但剛好農曆7 月，所以停了1 個
      月」（見93偵18650 號卷第98頁）等語在卷，且參酌被告
      丁○○就承租上開建國一路140 巷17弄1 號房屋之目的，
      無論係其於南機組詢問稱：「原本是要用來住的，但因裡
      面沒有傢俱，所以沒有搬過去住」等語（見93偵18650 號
      卷第177 頁背面），或於偵訊證稱：「原來是租來要放車
      作生意，但剛好農曆7 月，所以停了1 個月，剛好『大胖
      仔』說他那邊房屋租期到了，要另外找房子，叫我地方先
      借他」等語（見93偵18650 號卷第98、99頁），無論係為
      居住之用，承租一無傢俱之房屋，其後卻因無傢俱或傢俱
      老舊而未遷入，或恰好選在農曆7 月前承租房屋供作營業
      場所，致依習俗無法於農曆7 月開幕營業，所述均前後不
      符，是應認被告丁○○出面承租上開建國一路140 巷17弄
      1 號房屋，係依被告丙○○之指示，並係為供「大胖仔」
      使用無訛。至於被告丁○○於原審另證稱：「錢是向丙○○借的」等語（見原審卷(三)第109 頁），與其於南機組、
      偵訊陳（證）述不同，亦與上開建國一路140 巷17弄1 號
      房屋實際使用狀況不符，自應認被告丁○○於南機組、偵
      訊之陳述較符於事實而可信。
（六）被告戊○○固以其無製造甲基安非他命之技術，與被告丙○○均否認參與製造甲基安非他命，惟依93年8 月29日下
      午1 時3 分許，被告持用之0000000000號行動電話與名為
      「陳耀國」之人通聯內容：「陳耀國：你們那裝來裝多少
      ？我加起來只剩3 、4 而已。」、「戊○○：現在那個，
      現在還在煮」「陳耀國：下面都黏了還能煮？你騙我沒有
      做過？」、「戊○○：倒起來，倒在那，水還在那邊呀」
      、「陳耀國：你不會做就不要亂做，要問一下，不會做水
      要裝會做。那天5 而已就可以做那些，那東西要整個把他
      弄滿，小火並讓它浸2 、3 小時」、「戊○○：喔」、「
      陳耀國：要等到上面整個面都變晶呀！才能整個倒起來！
      倒起來後再用飯匙把結晶層弄破，水才會流掉，不可以整
      團。不會要問一下，你去外面做儲被人家笑死。都不知道
      要弄破，會含水，要煮完」、「戊○○：喔」、「陳耀國
      ：我跟你說的話你就不聽，我叫你一天天弄，你就不要，
      你非要兩天弄作一次弄。我東西一次被你弄成那樣我要損
      失多少你知道嗎？損失三十粒左右。東西你有浸那個？為
      什麼東西變那麼白？」、「戊○○：沒有浸什麼東西呀」
      、「陳耀國：人家放久會黃，你那個白昌昌（臺語），東
      西都無法結好。那個不要半小時的，你頭一項和最後一項
      要一起弄的，有沒有弄不對」、「戊○○：我都照你的時
      間」、「陳耀國：你的東西都找沒有錯嗎？」、「戊○○
      ：都沒找錯」、「陳耀國：『綠的』和那個『沈的』（應
      係指化學配料），你都有搞清楚」等語，有監察譯文在卷
      可憑（見原審卷(三)第152 、15 3頁，本院卷第99、100 頁
      ）；而依被告戊○○與名為「陳耀國」之人，討論有關某
      物品之之製造流程有前、後階段，後階段程序係「熬煮」
      、「結晶」最後「讓水份流掉」，恰與上開製造第二級毒
      品甲基安非他命之第二、三階段製程相同，自應認被告戊○○上開通聯內容，係有關製造甲基安非他命第二、三階
      段階段無誤。至於被告戊○○辯稱上開監察錄音非其聲音
      ，惟業經本院依其與被告丙○○通聯所持用同一門號行動
      電話，及音質特徵與被告戊○○之聲音極為類似，認係被
      告戊○○之聲音無訛，業如前述，被告戊○○此部分辯解
      ，自屬無據。
（七）又依93年8 月13日下午3 時11分許、13分許，被告戊○○
      以其持用之0000000000號行動電話與被告丙○○持用之00
      00000000號行動電話通聯內容：「丙○○：你連水瓢都沒
      有拿回來嗎？」、「戊○○：我聽不懂」、「丙○○：你
      連水瓢都沒有拿回來嗎？」、「戊○○：水瓢，舀的水瓢
      有呀，廁所那邊有呀」、「丙○○：廁所那裡有呀？」、
      「戊○○：有呀」、「丙○○：有幾個？」、「戊○○：
      3 、4 個」、「丙○○：沒有啦沒有啦」、「戊○○：我
      看看」、「丙○○：水瓢有啦，多買1 支好了」、「戊○○：好好」等語，及93年8 月25日上午11時56分許，被告
      戊○○以其持用之0000000000號行動電話與被告丙○○持
      用之0000000000號行動電話通聯內容：「戊○○：我在等
      妳呀。我現在在準備瓦斯及瓶子弄好了」、「丙○○：你
      拿回來了嗎？」、「戊○○：我現在要去買瓦斯」、「丙○○：我小罐的瓦斯桶也拿過去」、「戊○○：你不是叫
      我整個都拿過去」」、「丙○○：你不是說不用了嗎？」
      、「戊○○：我整組都拿過去了呀」等語，有監察譯文在
      卷可憑（見93偵18650 號卷第50、54、55頁）；對照本件
      在上開鳳林路4 段197 之3 號扣案物品恰有瓦斯桶、塑膠
      器皿（含水瓢）等物，而依上開鑑定，亦認在上開鳳林路
      4 段197 之3 號扣案物品，係甲基安非他命製程中鹵化反
      應階段之必須配備，業如前述，足認被告戊○○、丙○○
      上開通聯內容，係為購買製造甲基安非他命器械無訛。至
      於被告丙○○辯稱：「說瓦斯桶是為了要露營用」等語（
      見本院上訴審卷(三)第145 頁），惟與被告戊○○於南機組
      詢問稱：「電話中說到瓦斯、瓦斯桶是要泡茶用，茶車還
      放在復橫一路」等語（見93偵18650 號卷第60頁背面）不
      符，應認被告丙○○、戊○○上開抗辯均不足採信。
（八）又依上開被告丙○○出資給付上開鳳林路4 段197 之3 號
      、建國一路140 巷17弄1 號房屋租金、押金，及聯絡購買
      氫氣瓶、水瓢、瓦斯等事項，業如前述外，且對照被告己○○於偵訊、原審分別證稱：「我是聽丙○○的話作一些
      雜事，丙○○是叫一位『老芋』來管我等，因為『老芋』
      年紀比較大」等語（見93偵18650 號卷第95頁背面）、「
      戊○○綽號『老芋頭』，大家都知道他綽號『老芋頭』」
      （見原審卷(一)第58頁）等語，顯見被告丙○○係除「大胖
      仔」外，居於主導之地位無疑。
（九）被告丁○○固不否認於遭查獲時，倒車撞及南機組之偵防
      車，惟以天色昏暗、偵防車無特殊標示置辯，然依證人即
      現場以偵防車包夾被告丁○○之調查員鄭嘉駒於原審證稱
      ：9 月15日晚上8 點半，丁○○貨車開出來，我們開1 台
      偵防車堵在路口，丁○○貨車因為前面有偵防車擋住，沒
      有辦法出去，隨即我們後面這部偵防車就開到丁○○所駕
      駛貨車後面停著，很短的時間，不到幾秒鍾，後面偵防車
      就被丁○○駕駛的貨車衝撞，貨車停住後，丁○○就立刻
      下來往巷底跑，我有一個同仁去追他，才把他逮捕」等語
      （見原審卷(三)第91、92頁），又本件遭衝撞之車牌號碼DC
      -2686 號偵防車毀損情形─左側車頭凹陷，引擎蓋凹折變
      型達90度，嚴重毀損，有毀損相片多幀、維修估價單3 紙
      在卷可憑（見原審卷(三)第230 、234 至236 頁），顯見被
      告丁○○倒車衝撞力量之猛烈，衡情一般人為免車輛與他
      人擦撞受有損害或引起爭執，於倒車之際，均係緩慢謹慎
      為之，然觀之上開車損相片，被告丁○○之駕駛行為，顯
      與常情有違，應認被告丁○○明確知悉當時已遭調查人員
      圍捕，害怕其小貨車內載運之物品遭查獲，才會有衝撞偵
      防車而欲逃跑之舉無訛。
（十）被告戊○○、丁○○、甲○○、己○○另均辯稱：93年9
      月15日不知搬運何物云云。惟查被告戊○○係於高雄縣大
      寮鄉○○路○ 段197 之3 號進行第二級毒品甲基安非他命
      之第一階段製造；被告丁○○明確知悉所載運物品為本件
      製造甲基安非他命證物，是以為調查人員包夾後，高速衝
      撞偵防車欲棄車逃跑等，均有如上述，而被告甲○○於該
      址為調查人員獲後，旋帶同調查人員前往高雄市○○○路
      140 巷17弄1 號，查獲本件製造甲基安非他命第二、三階
      段之工廠，業據被告甲○○於原審供承明確（見原審卷(三)
      第98頁），核與證人即調查員鄭嘉駒於原審證稱：「是甲○○在高雄縣大寮鄉○○○ 路197 之3 號2 樓，告訴我說
      要帶我去建國路另外一個現場」等語相符（見原審卷(三)第
      92頁），則若如被告甲○○所辯，不知現場所搬運物品係
      何用途，何能告知調查人員建國路另有工廠，並於該址查
      獲如附表三、附表三之一所示之物；再者，依高雄縣大寮
      鄉○○路○ 段197 之3 號之現場照片（見原審卷(三)第227
      至229 頁），該處化學物品，皆以大型塑膠桶盛裝，被告
      丁○○所駕駛自用小貨車上載運物品亦有瓦斯桶、馬達等
      大型物件，均未有何包裝，被告4 人所辯因搬運物品業已
      打包好，不知所搬運係何物等語，皆無可採。又被告丙○○提供資金，由被告丁○○出面租賃高雄市○○○路140
      巷17弄1 號房屋，以供被告戊○○製造第二級毒品甲基安
      非他命第二及第三階段之用，被告丁○○並於93年9 月15
      日接受「大胖仔」指示，督同被告甲○○、己○○、戊○○等人一同前往本件製造第二級毒品甲基安非他命第一階
      段鹵化反應之高雄縣大寮鄉○○路○ 段197 之3 號，欲搬
      運製造甲基安非他命之原料、器具等物，欲搬運至另租賃
      之高雄市○○○路140 巷17弄1 號房屋第二製造場所繼續
      製造，並扣得之如附表一、二、三、三之一、四、四之一
      所示之物品可資佐證，因被告己○○於偵訊、原審陳稱：
      「我是聽丙○○的話作一些雜事，丙○○是叫一位『老芋
      』來管我們」等語，被告丁○○並另負責承租場地，期間
      被告己○○並向丙○○告知「大胖仔」尚需用氫氣，丙○○才購買氫氣，被告甲○○並知悉高雄市○○○路140 巷
      17弄1 號房屋第二製造場所而帶調查員前往查扣，足見被
      告丁○○、甲○○、己○○涉入甚深，應是以參與製造安
      非他命之意思而為行為，自應負共同製造之責任。
    綜上所述，足見被告戊○○、丁○○、丙○○、甲○○、己○○確有參與共同製造安非他命，事証明確，其等所辯均係
    卸責之詞，均不足採信，其等犯行均已堪認定。
二、按甲基安非他命為毒品危害防制條例第2 條第2 項第2 款規
    定之第二級毒品，被告戊○○、丙○○、丁○○、甲○○、
    己○○與「大胖仔」共同製造甲基安非他命之行為，尚未製
    得可供施用之高純度甲基安非他命結晶即為警查獲，核被告
    戊○○、丙○○、丁○○、甲○○、己○○所為，均係犯毒
    品危害防制條例第4 條第6項 、第2 項之製造第二級毒品罪
    未遂罪，公訴人認係犯製造第二級毒品罪既遂罪，尚有未洽
    。被告戊○○、丙○○、丁○○、甲○○、己○○之行為尚
    屬未遂，依修正前刑法第26 條 前段第2 項規定，按既遂犯
    之刑減輕之。至於刑法第25條、第26條雖於94年2 月2 日修
    正公布，並自95年7 月1 日施行，惟有關「未遂犯之處罰得
    按既遂犯之刑減輕」之規定，係由原第26條前段移列至第25
    條第2 項後段，內容並無不同，自無新舊法比較之必要。被
    告戊○○、丙○○、丁○○、甲○○、己○○與「大胖仔」
    間，就上開犯行有犯意聯絡及行為分擔，為共同正犯。另公
    訴人併案93年度毒偵字第7728號被告戊○○違反毒品危害防
    制條例部分，因與被告戊○○本件犯行為同一事實，本院自
    得併予審理，附此說明。又被告丁○○於遭圍捕之際以所駕
    車輛衝撞、損害調查員保管之偵防車，此部分係犯另犯刑法
    第138 條之損害公務員職務上掌管之物品罪及犯刑法第135
    條第1 項之妨害公務罪。又被告丁○○所損害公務員職務上
    掌管之物品罪及妨害公務罪，此部分係一行為觸犯二罪名，
    應依想像競合犯之規定，從一重以之損害公務員職務上掌管
    之物品罪論處。被告丁○○所犯上開製造第二級毒品安非他
    命罪及從重處斷之損害公務員職務上掌管之物品罪，犯意
    各別，罪名亦殊，應分論併罰。又被告丁○○前於92年間因
    偽造文書、竊盜等案件，經臺灣高雄地方法院分別判處有期
    徒刑3 月、拘役50日確定，於93年8 月4 日縮刑期滿執行完
    畢，有臺灣高等法院被告前案紀錄表在卷可按，其受有期徒
    刑執行完畢，5 年以內再故意犯上開有期徒刑以上之2 罪，
    不論依修正前之刑法第47條，或修正後之刑法第47條第1項
    之規定，均構成累犯，對被告丁○○而言並無有利或不利之
    情形，自不生新舊法比較之問題，應逕依修正前之刑法第47
    條，論以累犯，並加重其刑（但製造第二級毒品法定刑無期
    徒刑部分不得加重），製造第二級毒品未遂部分並依法先加
    後減。
三、原判決予以論科，固非無見，惟查：（一）被告戊○○、丙○○、丁○○、甲○○、己○○所製造之甲基安非他命，尚
    不得直接供人體施用，其製造行為自屬尚未完成，原判決認
    被告戊○○、丙○○已製造完成，尚有未洽。（二）原判決
    認在高雄縣燕巢鄉深水坑安樂堡墓園（即軍人公墓）查獲如
    附表五所示黑色水溶液26桶（均含甲基安非他命及鹽酸麻黃
    素成分，合計淨重551,700 公克，空包裝重20,300公克，甲
    基安非他命純質淨重20,725.71 公克），為被告戊○○、丙○○等與「大胖仔」製造甲基安非他命犯行所得之物，而予
    以宣告沒收，惟依被告戊○○於南機組詢問供稱：「丙○○
    曾於1 、2 個月前下午帶我去高雄縣燕巢鄉○○段軍人公墓
    內之廢棄工寮，她曾說工寮曾出過事，她並檢查該工寮內之
    水電是否正常，有無遭人破壞，我等不到10分鐘就離開」等
    語（見93偵18650 號卷第169 頁），並非供稱其與被告丙○○或「大胖仔」在上開軍人公墓製造本件甲基安非他命，亦
    非供稱該等扣案物品為其等製造所得；且對照本件認定被告
    戊○○、丙○○等製造甲基安非他命犯罪事實之時間、地點
    ，亦難認上開在燕巢鄉軍人公墓扣案物品為其等製造所得；
    再者，證人即被告丙○○之男友庚○○亦於本院上訴審證稱
    ：「本案在軍人公墓被查獲的26桶液體是我先前製毒失敗，
    然後埋在公墓的」等語（見本院上訴審卷(二)第67頁），本院
    本審審理時証人庚○○仍陳稱：「（問：高雄縣燕巢鄉深水
    坑安樂堡公墓，查獲黑色26桶安非他命液體，是否你的？答
    ：是我們的，我跟同案林賢忠一起製造」「因為我們製造失
    敗，怕污染附近的農作物，所以將它埋那邊」「（問：你們
    那件，陳秀芳是否與你們共同製造？）答：沒有」等語（見
    96年1 月29日本院審判筆錄），是尚難認如附表五所示扣案
    物品與被告戊○○、丙○○本件犯行有涉，原判決此部分認
    定亦有可議之處。（三）又被告丁○○於遭圍捕之際以所駕
    車輛衝撞、損害調查員保管之偵防車，有另犯刑法第138 條
    之損害公務員職務上掌管之物品罪，原審謂被告丁○○未犯
    損害公務員職務上掌管之物品罪，亦有未洽。檢察官以被告
    丙○○、丁○○、己○○部分量刑過輕，及被告戊○○因其
    家屬均無謀生能力，且急需用錢才犯罪，請求酌減其刑；被
    告甲○○涉案程度最低，亦請酌減適當刑度；又上開建國一
    路140 巷17弄1 號查扣物品中，尚有「亞硫醯二氯」16瓶，
    原審漏未宣告沒收等為由而提起上訴；被告戊○○、丁○○
    、丙○○、甲○○、己○○上訴否認犯罪，惟查該「亞硫醯
    二氯」16瓶並非在上開建國一路140 巷17弄1 號處查扣，而
    是在上開鳳林路4 段197 之3 號處查扣，有上開法務部調查
    局檢驗通知書及相片在卷可憑（見93偵18650 號卷第129 、
    138 頁），且對照上開鳳林路4 段197 之3 號處扣押物品目
    錄表所載（見93逕搜18號卷第9 、10頁），並無「亞硫醯二
    氯」16瓶，卻有一項目為「鹽酸」1 箱，而上開法務部調查
    局檢驗通知書亦無「鹽酸」1 箱此項目，則依該二物品之包
    裝均為紙箱，應認上開法務部調查局檢驗通知書所載「亞硫
    醯二氯」16瓶即為扣押物品目錄表上所載「鹽酸」1 箱，檢
    察官就此自有誤會；又被告等共同製造安非他命，並扣得大
    量物品犯行嚴重，檢察官就被告戊○○及甲○○部分請求酌
    減其刑，及被告等上訴否認犯罪，雖均無理由，惟原判決既
    有前開可議，自應予撤銷改判。審酌被告戊○○、丙○○為
    謀取不法暴利，竟為製造第二級毒品甲基安非他命之犯行，
    且數量非少，造成毒品可能泛濫危害社會大眾之危險，被告
    戊○○復為從事本件犯行之主要操作製造之人，被告丙○○
    則居於「大胖仔」以下統籌、支付部分資金之角色，被告丁○○、甲○○、己○○，或因與被告丙○○有姊弟關係，或
    因與「大胖仔」認識，或為賺取工資費用，而參與「大胖仔
    」與被告戊○○、丙○○製造甲基安非他命之行為，增加毒
    品可能泛濫危害社會大眾之危險性，被告丁○○有偽造文書
    等前科，業如前述，素行非佳，被告甲○○涉案程度較輕，
    被告丁○○於遭圍捕之際蓄意衝撞偵防車而將之撞毀等一切
    情狀，爰就製造第二級毒品安非他命部分，各依情節量處被
    告丙○○有期徒刑10年、褫奪公權8 年，被告戊○○處有期
    徒刑7 年6 月、褫奪公權5 年，被告丁○○是累犯處有期徒
    刑7 年2 月、褫奪公權5 年，被告己○○處有期徒刑7 年、
    褫奪公權5 年，被告甲○○處有期徒刑6 年、褫奪公權4 年
    ；就被告丁○○於遭圍捕之際蓄意衝撞毀偵防車部分，仍依
    原判量處有期徒刑1 年2 月，被告丁○○部分並定其應執行
    刑為有期徒刑8 年、褫奪公權5 年。扣案如附表二之一、三
    之一所示黑色水溶液共3 桶，均含有甲基安非他命成分，雖
    尚未純化、結晶為甲基安非他命，惟既含有甲基安非他命成
    分，自屬第二級毒品，均依毒品危害防制條例第18條第1 項
    前段規定宣告沒收銷燬，至於鑑驗耗用之甲基安非他命既已
    滅失，自無庸宣告沒收銷燬。又扣案如附表一、二、三、四
    、四之一所示器械、物品，被告戊○○、丙○○均否認為其
    等所有，惟係在與本件製造甲基安非他命有關處所查扣，並
    均為供本件製造第二級毒品犯行所用之物，業如前述，應認
    係共犯「大胖仔」所有之物，均依毒品危害防制條例第19條
    第1 項規定宣告沒收。至於另扣案如附表四之二所示物品，
    或為被告丙○○否認為其所有，且亦與本件製造第二級毒品
    犯行無直接之關連性，自均不併予宣告沒收；又如附表五所
    示扣案物品，是庚○○等人所為，尚無明確証明被告戊○○
    、丙○○參與製造如附表五所示之安非他命，已如前述，亦
    不於本件併予宣告沒收，附此敘明。
四、又刑法第51條已於94年1 月7 日修正公布，並於95年7 月1
    日施行，被告丁○○於裁判確定前犯數罪，均係於95年7 月
    1 日刑法修正施行前所犯，修正前刑法第51條規定：「數罪
    併罰，分別宣告其罪之刑，依左列各款定其應執行者」，其
    中第5 款規定：「宣告多數有期徒刑者，於各刑中之最長期
    以上，各刑合併之刑期以下，定其刑期。但不得逾20年」，
    修正後刑法第51條第5 款規定：「宣告多數有期徒刑者，於
    各刑中之最長期以上，各刑合併之刑期以下，定其刑期。但
    不得逾30年」比較結果，修正後刑法並非較有利於被告丁○○依刑法第2 條第1 項前段之規定，仍應依修正前刑法，定
    其應執行之刑。又刑法第47條原規定「受有期徒刑之執行完
    畢，或受無期徒刑或有期徒刑一部之執行而赦免後，5 年以
    內再犯有期徒刑以上之罪者，為累犯」，修正後則規定：5
    年以內「故意」再犯有期徒刑以上之罪者，方為累犯，明顯
    限縮以「故意」再犯者為限，始成立累犯，將過失犯排除於
    累犯，似對於行為人較為有利，然本件被告丁○○所犯者均
    係故意犯罪，經適用後修正後法律並未對於被告丁○○較為
    有利，依刑法第2 條第1 項前段規定，自應適用被告丁○○
    行為時法，附此敘明。
据上論結，應依刑事訴訟法第369 條第1 項前段、第364 條、第
299 條第1 項前段，毒品危害防制條例第4 條第6 項、第2 項、
第18條第1 項前段、第19條第1 項，刑法第2 條第1 項、第11條
、第28條、第55條、修正前刑法第26條前段、第47條、第51條第
5 款，刑法施行法第1條之1，判決如主文。
本案經檢察官林應華到庭執行職務。
中　　華　　民　　國　　96　　年　　4 　　月　　16　　日
            刑事第六庭  審判長法  官  王憲義
                              法  官  李璧君
                              法  官  張盛喜
以上正本證明與原本無異。
如不服本判決應於收受本判決後10日內向本院提出上訴書狀，其
未敘述上訴理由者，並得於提起上訴後10日內向本院補提理由書
狀（均須按他造當事人之人數附繕本）「切勿逕送上級法院」。
中　　華　　民　　國　　96　　年　　4 　　月　　16　　日
                              書記官  林明威
附錄本判決論罪科刑法條：
毒品危害防制條例第4 條第2 項、第6 項：
製造、運輸、販賣第二級毒品者，處無期徒刑或7 年以上有期徒
刑，得併科新臺幣700 萬元以下罰金。
前5項之未遂犯罰之。
刑法第138 條
附表一：（在陳營盈仁所駕駛XX-4461號自用小貨車查扣之物品）
    1.搖台      1 台
    2.馬達      1 台
    3.電子秤    1 個
    4.瓦斯筒    2 筒
    5.瓦斯爐具  1 具
    6.攪拌棒    1 支
    7.鈀金      1 罐
    8.硫酸鋇    2 罐
    9.氫氧化鈉  5 罐
    10.醋酸鈉    4 罐
    11.鹽酸      1 罐
附表二：（在高雄縣鳳林路四段197 之3 號查扣之物品）
    1.乙醚                     1 桶
    2.氯仿                     1 桶
    3.丙酮                     1 桶
    4.磅秤                     1 個
    5.醋酸                     1 箱
      （法務部調查局鑑定時編為「亞硫醯二氯」）
    6.防毒面具                 5 個
    7.塑膠器皿（含水瓢）       10個
    8.塑膠漏斗                 3 個
    9.不繡鋼鍋                 3 個
    10.瀘紙                     1 包
    11.殘留氯假麻黃素之白報紙   1 疊
    12.殘留氯假麻黃素之空桶     2 個
    13.量杯                     1 個
    14.試紙                     1 盒
    15.送驗編號4-1、編號4-2、編號4-3、編號4-5、編號4-6
      、編號4-7黑色溶液共6桶（均含氯假麻黃素成分，合計
      淨重122,000 公克，空包裝重6,000 公克）。
附表二之一：
    1.送驗編號4-4 黑色水溶液1 桶（含第二級毒品甲基安非他
      命及鹽酸麻黃素成分，淨重26,000公克，空包裝重1,000
      公克，甲基安非他命純度4.24% ，甲基安非他命純質淨重
      1,102.40公克）。
    2.送驗編號4-8 黑色水溶液1 桶（含第二級毒品甲基安非他
      命及鹽酸麻黃素成分，淨重26,000公克，空包裝重1,000
      公克，甲基安非他命純度5.04% ，甲基安非他命純質淨重
      1,310.40公克）。
附表三：（在高雄市苓雅區○○○路140巷17弄1號查扣之物品）
    1.送驗編號1 白粉12袋（含氯假麻黃素及鹽酸麻黃素成分，
      合計淨重63,800公克，空包裝重1,200 公克）
    2.氫氣鋼瓶        3 瓶
    3.反應罐          3 個
    4.真空馬達        5 具
    5.濾紙            3 盒
    6.搖檯            1 台
    7.大濾瓶          4 個
    8.陶瓷漏斗        5 個
    9.活性碳          2 包
    10.硫酸鋇          25瓶
    11.氫氧化鈉        27瓶
    12.蘇打            25瓶
    13.塑膠筒          2 個
    14.防毒面具        1 只
    15.鈀金            6 瓶
    16.鋼鍋            1 個
    17.攪拌棒          2 支
    18.塑膠盒          6 個
    19.丙酮            1 筒
    20.氯仿            1 筒
    吸水紙          1 捲
    塑膠漏斗        1 個
    量杯            1 個
    磅秤            1 個
    壓力錶          2 組
    電動攪拌器      2 個
    塑膠水管        1 捲
    工作手套        2 副
    照明燈          1 具
    冰箱            1 台
附表三之一：
    1.送驗編號9黑色水溶液1桶（含甲基安非他命及鹽酸麻黃素成
      分，淨重1,500 公克，空包裝重1,000 公克，甲基安非他命
      純度4.37%，甲基安非他命純質淨重65.55 公克）。
附表四：（在高雄市○○○路221號4樓之3查扣之物品）
    1.防毒面具        2具
    2.防毒面具濾網    2個
附表四之一：
    1.安非他命製程流程表及手抄筆記        8 張
    2.筆記本                              1 本
附表四之二：
    1.丙○○中國信託銀行存摺              1 本
    2.丁○○中國信託銀行存摺              1 本
    3.丙○○大中小國際租賃有限公司估價單  1 張
    4.HORA無線電                          2 具
    5.現金新臺幣6萬元
    6.花明勝電匯入戶申請書及帳號          2 張
    7.行動電話號碼卡及手機1 包（含號碼卡28張、手機5 具）
附表五：（在高雄縣燕巢鄉深水坑安樂堡墓園查獲之物品）
    1.黑色水溶液26桶（均含甲基安非他命及鹽酸麻黃素成分
      ，合計淨重551,700公克，空包裝重20,300公克，甲基安
      非他命純質淨重20,725.71公克）。
